臺灣士林地方法院交通事件裁定　　　　100年度交聲字第989號
移送機關即
原處分機關　臺北市交通事件裁決所
異　議　人
即受處分人　許劭涵
上列異議人即受處分人因違反道路交通管理處罰條例案件，對於
臺北市交通事件裁決所於中華民國100 年10月13日所為之處分（
原處分案號：北市裁罰字第裁22-AEY616984號），聲明異議，本
院裁定如下：
    主  文
異議駁回。
    理  由
一、原處分意旨略以：異議人即受處分人許劭涵於民國99年5 月
    28日凌晨3 時42分許，駕駛車牌號碼3C-1032 號自用小客車
    ，行經臺北市○○○路○ 段107 號，因酒後駕車，酒精濃度
    超過規定標準而違規，經警當場舉發，原應裁處罰鍰新台幣
    （下同）4 萬9,500 元，然因異議人業依檢察官所為緩起訴
    處分，向國庫支付2 萬元，故裁處異議人應繳納不足最低罰
    鍰之數額2 萬9,500 元，並施以道路交通安全講習等情。
二、異議意旨則以：異議人前因本件酒駕行為，經檢察官（聲請
    書誤載為法院）為緩起訴處分，並已向國庫支付2 萬元及接
    受交通安全講習，復於99年8 月31日繳納駕駛執照，原處分
    違反一事不二罰原則等情。
三、按汽車駕駛人飲用酒類或其他類似物後其吐氣所含酒精濃度
    超過每公升0.25毫克或血液中酒精濃度超過百分之0.05以上
    者，不得駕車；又汽車駕駛人，駕駛汽車經測試檢定酒精濃
    度超過規定標準者，處1 萬5,000 元以上6 萬元以下罰鍰，
    並當場移置保管該汽車及吊扣其駕駛執照1 年，另應接受道
    路交通安全講習，道路交通安全規則第114 條第2 款及道路
    交通管理處罰條例第35條第1 項第1 款、第24條第1 項第2
    款分別定有明文。次按一行為同時觸犯刑事法律及違反行政
    法上義務規定者，依刑事法律處罰之，但其行為應處以其他
    種類行政罰或得沒入之物而未經法院宣告沒收者，亦得裁處
    之；前項行為如經不起訴處分或為無罪、免訴、不受理、不
    付審理之裁判確定者，得依違反行政法上義務規定裁處之，
    行政罰法第26條定有明文。而行政罰法第26條第2 項雖規定
    應受行政罰之行為如經「不起訴處分或為無罪、免訴、不受
    理、不付審理之裁判確定」者，始得另為裁決處罰，未明文
    包括緩起訴處分在內，但緩起訴處分之性質，實屬附條件之
    便宜不起訴處分，於緩起訴之條件成就後，即發生如同確定
    不起訴處分之禁止再訴效力，是於緩起訴之猶豫期間屆滿，
    復未經撤銷緩起訴時，緩起訴即發生如同確定之不起訴處分
    之效力，此時，行為人已終局不受刑事訴追，該緩起訴處分
    具實質之禁止再訴之確定力，原處分機關於此時再為裁決，
    行為人無同時遭受行政處罰及刑事訴追之危險，因此，解釋
    上行政罰法第26條第2 項之規定應包括條件成就之緩起訴處
    分之情形在內，換言之，若行為人酒後駕車之行為同時觸犯
    刑法公共危險罪者，行為人雖經緩起訴處分，然於緩起訴處
    分條件成就前，行為人隨時有受撤銷緩起訴再受刑事追訴之
    風險，行政機關自不得就同一事由裁處行為人罰鍰處分，以
    免行為人受有一事二罰之危險。又酒後駕車經檢察官為緩起
    訴處分，並命被告向公益團體捐款或提供義務勞務者，被告
    係履行檢察官為緩起訴處分命令，此等命令名義上雖非刑罰
    ，但仍是一種特殊處遇措施，造成被告之財產減少或義務增
    加，性質上亦屬干預人民自由之處分，與刑事制裁無異，實
    質上為刑事處罰，故檢察官為緩起訴處分並命向公益團體捐
    款者，其捐款解釋上亦屬道路交通管理處罰條例第35條第8
    項所規定之罰金，監理機關固不得再為行政裁罰，惟若行為
    人所支付之緩起訴處分金，未達道路交通管理處罰條例第92
    條第3 項所訂最低罰鍰基準規定者，依該條例第35條第8 項
    之規定，即須補繳不足最低罰鍰之部分，始為適法（臺灣高
    等法院96年法律座談會刑事類提案第36號審查意見及98年法
    律座談會刑事類提案第24號審查意見可資參照）。
四、經查：
（一）異議人於99年5 月28日凌晨，在臺北市○○○路○ 段某處
      飲酒後，駕駛車牌號碼3C-1032 號自用小客車，於同日凌
      晨3 時42分許，行經臺北市大安區○○○路○ 段107 號前
      ，為警攔查，經警施以酒精濃度測試，酒精濃度測試值為
      每公升0.84毫克，而異議人因該酒後駕車行為，經臺灣臺
      北地方法院檢察署檢察官於99年7 月6 日以99年度偵字第
      14255 號為緩起訴處分，緩起訴期間為1 年，命異議人應
      於緩起訴處分確定後9 個月內，向國庫支付2 萬元，並接
      受6 小時交通安全講習，嗣該緩起訴處分於99年7 月21日
      經臺灣高等法院檢察署檢察長駁回再議而確定，異議人遂
      於99年8 月20日向國庫支付2 萬元，復於99年12月5 日接
      受6 小時道路交通安全講習，該緩起訴處分於100 年7 月
      20日期滿且未經撤銷等情，未據異議人表示爭執（見本院
      卷第5 頁），復有臺北市政府警察局舉發違反道路交通管
      理事件通知單及臺灣高等法院被告前案紀錄表附卷可稽（
      見本院卷第8 、13頁），並經本院依職權調閱臺灣臺北地
      方法院檢察署99年度偵字第14255 號、99年度緩字第2082
      號、99年度緩護命字第1183號卷宗查閱屬實，是異議人確
      有駕駛汽車經測試檢定酒精濃度超過規定標準之違規行為
      一節，應足認定。
（二）異議人因前開酒後駕車行為，雖經檢察官為緩起訴處分，
      並依檢察官之命令，向國庫支付2 萬元，及接受6 小時道
      路交通安全講習，然因異議人上開酒後駕駛自用小客車之
      行為，同時違反道路交通管理處罰條例之規定，且異議人
      支付之緩起訴處分金，未達道路交通管理處罰條例第92條
      第3 項所訂之最低罰鍰基準即4 萬9,500 元，依該條例第
      35條第8 項之規定，即須補繳不足最低罰鍰之部分，是原
      處分機關於緩起訴處分之猶豫期間屆滿，且緩起訴未經撤
      銷，而發生如同確定之不起訴處分之效力後，再依道路交
      通管理處罰條例第35條第8 項之規定，命異議人繳納前述
      不足最低罰鍰之部分即2 萬9,500 元，即屬適法。另異議
      人依檢察官之命令，接受6 小時道路安全講習之實施機關
      為臺灣臺北地方法院檢察署觀護人室，且係由檢察官依刑
      事訴訟法第253 條之2 第1 項第8 款所定預防再犯所為之
      必要命令等情，有前開檢察署檢察官99年度偵字第14255
      號緩起訴處分書供參（見本院卷第11頁），復據本院調閱
      上開卷宗核閱無誤，亦即異議人依檢察官之命令，接受之
      道路交通安全講習，與道路交通管理處罰條例第24條第1
      項第2 款所定之道路交通安全講習性質非屬相同，換言之
      ，原處分機關依據道路交通管理處罰條例第24條第1 項第
      2 款之規定，裁處異議人應接受道路交通安全講習部分，
      應屬行政罰法第26條第1 項但書所稱之「其他種類行政罰
      」，參酌前揭說明，亦難謂有何不當之處。
（三）另原處分機關移送本案時，檢送之裁決書共有2 份，該等
      裁決書所載案號、違規事實及裁決日期等項均屬相同，惟
      就吊扣駕駛執照部分，該等裁決書之處罰主文分別記載「
      吊扣駕駛執照12個月」及「已繳送駕駛執照吊扣12個月」
      （見本院卷第7 、9 頁）。因異議人於99年8 月31日已繳
      送駕駛執照一節，業據異議人坦認無誤（見本院卷第5 頁
      ），並有本院公務電話記錄及汽車駕照基本資料附卷可稽
      （見本院卷第14、15頁），已堪認定，則原處分機關應無
      再行命異議人繳送駕駛執照之必要，且經本院電詢結果，
      原處分機關亦稱異議人已繳送駕駛執照執行吊扣駕照，本
      院卷第7 頁所附裁決書內容有誤，應係錯誤附入移送資料
      ，實則該機關於100 年10月13日製作本案裁決書時，已在
      裁決書處罰主文記載「已繳送駕駛執照吊扣12個月」等情
      ，此有本院公務電話記錄可佐（見本院卷第14頁），足見
      原處分機關為本案裁決時，未就吊扣駕駛執照部分重複裁
      決，附此敘明。
（四）綜上，異議人確於前揭時、地，有駕駛汽車經測試檢定酒
      精濃度超過規定標準之違規行為，已如前述，異議人雖因
      同一酒後駕車之違規行為，經檢察官為緩起訴處分，然原
      處分機關於緩起訴處分期滿且未經撤銷後，依道路交通管
      理處罰條例第35條第8 項、第24條第1 項第2 款之規定，
      裁處異議人應繳納不足最低罰鍰之部分，並應接受道路交
      通安全講習，認事、用法均無不當，並無一事二罰之情形
      ，異議人前開所辯非屬有據。從而，本件聲明異議為無理
      由，應予駁回。
據上論斷，應依道路交通事件處理辦法第18條，裁定如主文。
中    華    民    國  100     年    11    月    10    日
                  交通法庭法  官  邰婉玲
以上正本證明與原本無異。
對於本件裁定如有不服，應於送達後5 日內，向本院提出抗告書
狀，敘述抗告之理由，抗告於臺灣高等法院。
中    華    民    國  100     年    11    月    10    日
                          書記官  謝金宏